【裁判字號】    99,台上,631
【裁判日期】    990415
【裁判案由】    請求履行契約
【裁判全文】
最高法院民事判決              九十九年度台上字第六三一號
上  訴  人  甲○○
            乙○○
            丁○○
            戊○○
上 列一 人
訴訟代理人  傅雲欽律師
上 列四 人
共      同
訴訟代理人  許華雄律師
上  訴  人  己○○  住台北市○○路155號10樓之8
            庚○○  住同上
被 上訴 人  丙○○  住台灣省桃園縣觀音鄉廣興村埔頂78號
上列當事人間請求履行契約事件，上訴人對於中華民國九十七年
十二月十日台灣高等法院第二審判決（九十七年度重上字第一七
二號），提起上訴，本院判決如下：
    主  文
上訴駁回。
第三審訴訟費用由上訴人連帶負擔。
    理  由
本件被上訴人以宋幼妹之繼承人宋金火（於民國九十七年二月二
十三日死亡，由丁○○、戊○○、己○○、庚○○等四人「下稱
丁○○等四人」承受訴訟）、甲○○、乙○○為被告，起訴請求
渠等就宋幼妹所遺坐落桃園縣觀音鄉○○○段埔頂小段二七地號
土地（下稱系爭土地）辦理繼承登記後，將該土地所有權移轉登
記予被上訴人，訴訟標的對於共同訴訟之各人必須合一確定，依
民事訴訟法第五十六條第一項第一款規定，甲○○、乙○○提起
第三審上訴之效力應及於同造之丁○○等四人，爰將之併列為上
訴人，合先敘明。
次查被上訴人主張：伊曾向上訴人之被繼承人宋幼妹（八十七年
十一月二十三日死亡）承租其所有系爭土地及同小段二六－一地
號土地耕作，並辦妥耕地三七五租約登記。八十二年間，宋幼妹
與伊協議終止租約，約定二六︱一地號土地賣得之價金全歸宋幼
妹取得，而以系爭土地抵充伊應得之補償，並簽訂不動產買賣契
約書（下稱系爭買賣契約書）暨由宋幼妹交付土地所有權狀予伊
收執，惟未移轉所有權登記在伊名下，迨至宋幼妹死亡，伊函請
其繼承人即上訴人丁○○等四人之被繼承人宋金火及上訴人甲○
○、乙○○出面辦理，未獲置理等情，爰依繼承、買賣契約之法
律關係，求為命上訴人就宋幼妹所遺系爭土地辦理繼承登記後，
將該土地所有權移轉登記予伊之判決。
上訴人則以：本件係屬出租人與承租人間因耕地租佃所生之爭議
，被上訴人未依耕地三七五減租條例第二十六條規定，先經調解
、調處，即逕行起訴，其訴為不合法。況被上訴人所提系爭買賣
契約書，並非真正。縱屬真正，實質上為贈與，依民法第四百零
八條規定，伊亦得撤銷等語，資為抗辯。
原審以：被上訴人與上訴人之被繼承人宋幼妹間就系爭土地及同
小段二六－一地號土地之三七五租約已經終止，有桃園縣私有耕
地租賃契約更正通知書及註銷通知書足憑，且被上訴人請求上訴
人辦理繼承登記並移轉所有權登記，係基於繼承、買賣契約之法
律關係，則本件應非出租人與承租人間因耕地租佃所生之爭議，
自無耕地三七五減租條例第二十六條之適用。宋幼妹係於八十二
年九月十三日與被上訴人終止三七五租約，業經證人即桃園縣觀
音鄉公所承辦人洪麗觀結證屬實，而依土地登記謄本之記載，二
六－一地號土地則於同年八月三十日出賣，並於十月十五日辦妥
所有權移轉登記。且系爭土地於六十五年八月二十六日調整地目
為建地，依耕地三七五減租條例第十七條第一項第五款及第二項
規定，於八十二年九月十三日宋幼妹終止三七五租約時，應給予
被上訴人補償。參以應由所有權人執有之權利重要證明文件即系
爭土地所有權狀，由被上訴人保管，及被上訴人於系爭土地蓋農
舍十餘年等情，被上訴人主張宋幼妹因出賣二六－一地號土地，
而以系爭土地抵充三七五租約終止後應給予被上訴人之補償，自
堪採取。宋幼妹與被上訴人就買賣標的物及價金既已意思表示合
致，依民法第三百四十五條規定，系爭買賣契約即應成立，且因
非屬無償之贈與行為，亦無同法第四百零八條之適用。上訴人為
宋幼妹之繼承人，依民法第一千一百四十八條第一項前段規定，
自應承受宋幼妹移轉系爭土地所有權登記予被上訴人之義務，從
而被上訴人本於繼承、買賣契約之法律關係，請求上訴人應就系
爭土地辦理繼承登記後，將該土地所有權移轉登記予被上訴人，
洵屬有據，應予准許，為其心證之所由得。並說明兩造其餘攻擊
防禦方法無礙前開判決結果，因而維持第一審所為上訴人敗訴之
判決，駁回其上訴，經核於法並無違誤。按耕地三七五減租條例
第二十六條所謂因耕地租佃發生爭議，係指出租人與承租人間因
耕地租佃關係所生之爭議而言。被上訴人起訴係請求上訴人履行
系爭買賣契約，既非基於租佃關係，且亦不否認其與宋幼妹間之
租佃關係已經終止，自無上開法條之適用。上訴論旨，指摘原判
決違背法令，聲明廢棄，非有理由。
據上論結，本件上訴為無理由。依民事訴訟法第四百八十一條、
第四百四十九條第一項、第八十五條第二項，判決如主文。
中    華    民    國  九十九  年    四    月   十五   日
                      最高法院民事第六庭
                          審判長法官  劉  福  來
                                法官  陳  國  禎
                                法官  陳  重  瑜
                                法官  吳  麗  女
                                法官  簡  清  忠
本件正本證明與原本無異
                                      書  記  官
中    華    民    國  九十九  年    四    月  二十六  日
                                                      Q

司法院資訊處製作；財團法人民間司法改革基金會備份。
